【裁判字號】    95,重訴,35
【裁判日期】    950321
【裁判案由】    清償借款
【裁判全文】
臺灣臺中地方法院民事判決  95年度重訴字第35號
原      告  台中商業銀行股份有限公司
法定代理人  丙○○
訴訟代理人  壬○○
被      告  春暉國際數位多媒體股份有限公司
被告兼法定
代  理  人  辛○○
被告兼右一
人之訴訟
代 理 人    乙○○
被      告  戊○○
訴訟代理人  甲○○
被      告  丁○○○
被      告  己○○
被      告  庚○○
上列當事人間清償借款事件，本院於中華民國95年3月7日言詞辯
論終結，判決如下：
    主    文
被告應連帶給付原告新臺幣柒仟佰肆拾壹萬玖仟肆佰壹拾貳元
及如附表三所示之利息及違約金。
訴訟費用由被告連帶負擔。
    事實及理由
壹、程序方面：
    按訴訟送達後，原告不得將原訴變更或追加他訴。但擴張或
    減縮應受判決事項之聲明者，不在此限，民事訴訟法第２５
    ５條第１項第３款定有明文。本件原告原起訴請求被告應連
    帶給付原告新臺幣（下同）00000000元及如附表一
    所示之利息及違約金，嗣就其利息、違約金之請求部分變更
    為如附表二所示，嗣再變更為如附表三所示，核屬減縮應受
    判決事項之聲明，與首揭規定相符，應予准許。又被告春暉
    國際數位多媒體股份有限公司（以下簡稱春暉公司）、丁○○○、己○○、庚○○經合法通知，均未於最後言詞辯論期
    日到場，核無民事訴訟法第３８６條所列各款情形，爰依原
    告之聲請，由其一造辯論而為判決，合先敘明。
貳、事實摘要：
一、原告方面：
    原告起訴主張：被告春暉公司於民國（以下同）９０年８月
    ７日（訴狀誤載為１５日），以辛○○、乙○○、戊○○及
    訴外人劉老湖（劉老湖於９１年６月１日死亡，繼承人共有
    ５位即被告丁○○○、己○○、辛○○、戊○○、庚○○）
    為連帶保證人，分別與原告簽訂授信額度契約書、金吉利貸
    款契約書、開發信用狀約定書及其放款借據，其約定及動用
    款項如下：
    1.授信額度契約書申請額度為５７００萬元，循環動用期限
      自９０年７月２３日起至９１年７月２３日止，而於９０
      年８月１５日分別申請動用額度４５００萬元、１２
      ００萬元，均約定利息以年利率７．２５％機動調整按月
      計付，到期將借款本金一次還清。
    2.金吉利貸款契約書借款１千萬元，約定借款期限自９０年
      ８月１５日起至９２年１０月１５日止，分２６期按月攤
      還本息，利息採固定年利率１２．７５％計算。
    3.申請開發國外即遠期信用狀，額度為美金５０萬元，循環
      動用期限自９０年７月２３日起至９１年７月２３日止，
      約定以年利率５．６７５％計息，融資期限１８０天，並
      約定如未依約定期限償還，原告得自行選定轉換日逕將欠
      款轉換為新臺幣借款，而於９１年５月２０日申請信用狀
      轉貸款融資，動用美金３６萬元，９１年１１月１６日到
      期。
    以上融資均約定如屆期未依約清償，即喪失期限利益，全部
    借款債務視為到期，除仍按上開利率計息外，逾期清償在６
    個月以內者，按上開利率百分之１０，超過６個月者，按上
    開利率百分之２０計付違約金。詎以上融資均未依約獲償，
    經法院強制執行（本院９３年度執字第５５８３２號）部分
    受償外，尚欠如附表三所示之本金、利息及違約金。爰依消
    費借貸、連帶保證及繼承之法律關係，請求被告等人負連帶
    清償責任。並聲明：被告應連帶給付原告如主文第1項所示
    之金額、利息及違約金。
二、被告方面：
    被告春暉公司、丁○○○、己○○、庚○○，均未於言詞辯
    論期日到場，亦未提出書狀作何聲明或陳述。被告兼辛○○
    之訴訟代理人乙○○及戊○○到場聲明、陳述如下：
(一)、被告兼辛○○之訴訟代理人乙○○到庭陳述，稱：本件是春
    暉公司和銀行之間的事情，希望不要連累到其他的人，原本
    供擔保的只有劉老湖的房子，因為繼承的關係，才會連累到
    其他的人。希望銀行可以把利息降低，能跟我們洽商等語。
    並聲明：駁回原告之訴。
(二)、被告戊○○到庭陳述，稱：乙○○、辛○○對我們其餘被告
    隱瞞春暉公司經營及其個人財務的情形，我們就沒有辦法去
    辦限定繼承。本件授信借款本金４筆，已約定自動用借款至
    清償日止之各該利息，尚欲加收自債務人逾期未繳借款本息
    之違約金，誠屬過苛。原本供擔保的不只劉老湖的房子，還
    有我的戲院，我本來就是連帶保證人等語。
    並聲明：駁回原告之訴。
參、得心證之理由：
一、按消費借貸之借用人應於約定期限內，返還與借用物種類、
    品質、數量相同之物；連帶保證之保證人與主債務人負同一
    債務，對於債權人各負全部給付之責任；又繼承人自繼承開
    始時，除本法另有規定外，承受被繼承人財產上之一切權利
    義務，民法第４７８條前段、第２７２條第１項、第１１４
    ８分別有明文規定，並有最高法院45年台上字第1426號判例
    可資參照。原告主張之上開事實，業據原告提出授信額度契
    約書、動用額度申請書、貸款契約書、信用狀約定書、借據
    、信用狀申請書、進口信用狀單據到達通知書、支用書、本
    院執行處分配表等為證（以上均為影本），被告兼辛○○之
    訴訟代理人乙○○及被告戊○○到場對於以上書據之真正不
    爭執，（見本院９５年２月２１日言詞辯論筆錄），又被告
    春暉公司、丁○○○、己○○、庚○○，對於原告主張之事
    實，已於相當時期受合法之通知，既未於言詞辯論期日到場
    ，亦未提出準備書狀爭執，依民事訴訟法第２８０條第３項
    前段準用第１項前段之規定，視同自認該事實，故堪認原告
    之主張為真實。
二、至被告兼辛○○之訴訟代理人乙○○雖到場表示：希望銀行
    可以把利息降低，能跟我們洽商；被告戊○○則稱：本件授
    信借款本金４筆，已約定自動用借款至清償日止之各該利息
    ，尚欲加收自債務人逾期未繳借款本息之違約金，誠屬過苛
    等語，惟此乃被告單方面之期望或者對於契約條件之事後反
    應，再則本件所約定之利息，並未超過民法第２０５條所定
    約定利率最高額（週年百分之２０）之限制，而違約金係當
    事人約定契約不履行時，債務人應支付之懲罰金或損害賠償
    額之預定，以確保債務之履行為目的，本件融資屆期均未依
    約獲償，經法院強制執行部分受償外，尚有本件請求款項迄
    未受償，所約定其逾期清償在６個月以內者，按各該約定利
    息利率百分之１０，超過６個月者，按利息利率百分之２０
    計付違約金，衡諸一般客觀事實、社會經濟、若能如期履行
    債權人可得享受之一切利益及當事人所受損害等情形，此項
    違約金之約定，尚難認有過高情事，被告以上所述，無從解
    免本件債務清償之責，不得為被告何有利之認定。
三、從而，原告本於消費借貸、連帶保證及繼承之法律關係，請
    求被告連帶給付如主文第１項所示之金額、利息及違約金，
    揆諸首揭說明，核屬正當，應予准許。
肆、訴訟費用負擔之依據：民事訴訟法第８５條第２項。
中    華    民    國    95    年    3    月    21    日
                 民事第二庭    法  官  許冰芬
正本係照原本作成。
如對本判決上訴，須於判決送達後20日內向本院提出上訴狀。
中    華    民    國    95    年    3    月    21    日
                               書記官  黃英寬


司法院資訊處製作；財團法人民間司法改革基金會備份。
